【裁判字號】    95,交易,692
【裁判日期】    951030
【裁判案由】    過失傷害
【裁判全文】
臺灣臺中地方法院刑事判決             95年度交易字第692號
公  訴  人  臺灣臺中地方法院檢察署檢察官
被      告  甲○○
上列被告因過失傷害案件，經檢察官提起公訴（九十五年度偵字
第二○四五五號），本院判決如下：
    主    文
甲○○因過失傷害人，處有期徒刑肆月，如易科罰金，以佰元
折算壹日。
    犯罪事實
一、甲○○於民國九十五年三月十三日中午十二時五十分許，駕
    駛車牌號碼Ｑ八－三七五七號自用小客車，沿臺中縣大雅鄉
    ○○路二五○巷由東往西方向行駛，途經學府路二五○巷九
    ○號前方道路時，原應注意該處道路旁有幼稚園設置，汽車
    行經學校附近道路時，須減速慢行，作隨時停車之準備；又
    汽車行駛時應注意車前狀況，並隨時採取必要之安全措施，
    且依當時天候晴、為日間自然光線、路面乾燥無缺陷、無障
    礙物、視距良好等客觀情形，並無不能注意之特別情事，竟
    疏於注意車前狀況，適有學童丙○○亦違反在劃有分向限制
    線之路段行人不得穿越之規定，在該處由南向北步行穿越劃
    有分向限制線之道路，迨甲○○發現時，已煞避不及，一時
    緊張竟將車輛油門誤為煞車踩踏，致其車輛更加速前行，車
    前部位撞擊丙○○倒地，致丙○○受有兩側股骨閉鎖性骨折
    、右側鎖骨閉鎖性骨折、左側肱骨近端閉鎖性骨折等傷害。
    甲○○於肇事後，在未被有偵查犯罪職權之機關或公務員知
    悉前，留在現場向前來處理之員警自首而接受裁判。
二、案經丙○○之法定代理人乙○○訴由臺灣臺中地方法院檢察
    署檢察官偵查起訴。
    理    由
一、上揭犯罪事實，業據被告甲○○於偵查中及本院審理時均坦
    承不諱，核與現場目擊者張萌真於警詢時陳述相符，並有臺
    中縣警察局交通隊大雅分隊處理道路交通事故談話紀錄表二
    份、道路交通事故現場圖一張、臺中縣警察局道路交通事故
    調查報告表(一)(二)各一份，及照片二十一張附卷可稽；又被害
    人丙○○受有兩側股骨閉鎖性骨折、右側鎖骨閉鎖性骨折、
    左側肱骨近端閉鎖性骨折等傷害，有行政院國軍退除役官兵
    輔導委員會臺中榮民總醫院診斷證明書一紙在卷可憑，是被
    害人丙○○確係因本件交通事故而受傷一節，應可認定。另
    按行經學校應減速慢行，作隨時停車之準備，又汽車行駛時
    ，駕駛人應注意車前狀況及兩車併行之間隔，並隨時採取必
    要之安全措施，道路交通安全規則第九十三條第一項第二款
    、第九十四條第三項分別定有明文。被告駕車自應注意上述
    道路交通安全規定，且觀諸卷附前揭現場照片及道路交通事
    故調查報告表(一)，當時天候晴、日間自然光線、路面乾燥、
    無缺陷、無障礙物且視距良好，依當時路況及天候，被告並
    無不能注意之情形，其疏未注意行經幼稚園前應注意車前狀
    況，隨時做好停車準備，且又有將油門誤為煞車踩踏之操作
    車輛不當之疏失，而發生本案車禍，並致被害人丙○○受有
    前揭傷害，則被告自有過失，且被告之過失駕駛行為與被害
    人丙○○所受傷害間，亦具相當因果關係，甚為明確。至於
    本案車禍發生時，被害人丙○○穿越劃有分向限制線道路等
    情，業據被害人丙○○於警詢時自承在卷，且有道路交通事
    故現場圖及現場照片在卷可稽，則被害人丙○○亦有未遵守
    道路交通安全規則第一百三十四條第二款之違規，當可認定
    ，足見被害人丙○○就本件車禍之發生亦同有過失，惟此並
    不影響被告前揭過失犯行之成立，併予敘明。綜上，本案事
    證明確，被告前揭犯行，洵堪認定，應依法論科。
二、被告行為後，刑法於九十四年二月二日修正公布，於九十五
    年七月一日施行，而行為後法律有變更者，適用行為時之法
    律，但行為後之法律有利於行為人者，適用最有利於行為人
    之法律，現行刑法第二條第一項訂有明文，此條規定乃與刑
    法第一條罪刑法定主義契合，而貫徹法律禁止溯及既往原則
    ，係規範行為後法律變更所生新舊法律比較適用之準據法，
    是刑法第二條本身雖經修正，但刑法第二條既屬適用法律之
    準據法，本身尚無比較新舊法之問題，應一律適用裁判時之
    現行刑法第二條規定以決定適用之刑罰法律，先予敘明。又
    本次刑法修正之比較新舊法，應就罪刑有關之共犯、未遂犯
    、想像競合犯、牽連犯、連續犯、結合犯，以及累犯加重、
    自首減輕暨其他法定加減原因（如身分加減）與加減例等一
    切情形，綜其全部罪刑之結果而為比較，最高法院九十五年
    五月二十三日著有九十五年度第八次刑庭會議決議可資參照
    。是以：
  (一)九十五年七月一日修正公布施行之刑法第四十一條第一項前
    段規定：「犯最重本刑為五年以下有期徒刑以下之刑之罪，
    而受六個月以下有期徒刑或拘役之宣告者，得以新臺幣一千
    元、二千元或三千元折算一日，易科罰金。」，惟被告行為
    時之刑法第四十一第一項前段規定：「犯最重本刑為五年以
    下有期徒刑以下之刑之罪，而受六個月以下有期徒刑或拘役
    之宣告，因身體、教育、職業、家庭之關係或其他正當事由
    ，執行顯有困難者，得以一元以上三元以下折算一日，易科
    罰金。」，又依修正前罰金罰鍰提高標準條例第二條前段（
    現已刪除）規定，就其原定數額提高為一百倍折算一日，則
    被告行為時之易科罰金折算標準，應以銀元三百元折算一日
    ，經折算為新臺幣後，應以新臺幣九百元折算為一日。比較
    修正前後之易科罰金折算標準，修正後之刑法第四十一條第
    一項前段即行為時法律之規定，並未較有利於被告，故應依
    修正後刑法第二條第一項前段規定，適用修正前刑法第四十
    一條第一項前段規定，定其折算標準。
  (二)刑法第二百八十四條第一項前段過失傷害罪規定其法定刑得
    科銀元五百元以下罰金，然被告行為後，於九十五年六月十
    四日增訂刑法施行法第一條之一，並規定：「中華民國九十
    四年一月七日刑法修正施行後，刑法分則編所定罰金之貨幣
    單位為新臺幣。九十四年一月七日刑法修正時，刑法分則編
    未修正之條文定有罰金者，自九十四年一月七日刑法修正施
    行後，就其所定數額提高為三十倍。但七十二年六月二十六
    日至九十四年一月七日新增或修正之條文，就其所定數額提
    高為三倍。」（註：刑法修正公布日期應為九十四年二月二
    日，施行日期為九十五年七月一日，前揭條文日期似有錯誤
    ，但不影響本案之判斷），且九十四年二月二日施行公布九
    十五年七月一日施行之刑法第三十三條第五款修正為：「主
    刑之種類如下：五、罰金：新臺幣一千元以上，以百元計算
    之。」是依修正後之法律，刑法第二百八十四條第一項前段
    過失傷害罪所得科處之罰金刑最高為新臺幣一萬五千元、最
    低為新臺幣一千元；而被告行為時適用之罰金罰鍰提高標準
    條例第一條前段規定：「依法律應處罰金、罰鍰者，就其原
    定數額得提高為二倍至十倍。但法律已依一定比率規定罰金
    或罰鍰之數額或倍數者，依其規定。」、現行法規所定貨幣
    單位折算新臺幣條例第二條規定：「現行法規所定金額之貨
    幣單位為圓、銀元或元者，以新臺幣之三倍折算之。」，及
    修正前刑法第三十三條第五款規定：「主刑之種類如下：五
    、罰金：一元以上。」是依行為時之法律，刑法第二百八十
    四條第一項前段過失傷害罪所得科處之罰金刑最高為新臺幣
    一萬五千元、最低為新臺幣三十元。因此，比較上述修正前
    、後之刑罰法律，修正後之法律並未有利於被告，自以被告
    行為時之舊法即依修正前刑法第三十三條第五款，並配合罰
    金罰鍰提高標準條例第一條前段為法條適用之依據。
  (三)刑法第六十二條有關自首之規定，亦於九十四年二月二日修
    正公布，於九十五年七月一日生效施行，修正前之刑法規定
    自首「必」減輕其刑，修正後改為自首「得」減輕其刑，此
    項變動影響行為人之刑罰法律效果，係屬刑法第二條第一項
    之「法律變更」，應屬無疑。被告自首之時間係於新修正刑
    法生效施行前之九十五年三月十三日，依新修正刑法第二條
    第一項之規定，為新舊法之比較適用結果，因修正後之刑法
    規定「得」減其刑，並非較有利於行為人，從而，應依修正
    後刑法第二條第一項前段規定，適用修正前刑法第六十二條
    之規定，減輕其刑。
  (四)綜合上述各條文修正前、後之比較，揆諸前揭最高法院決議
    及修正後刑法第二條第一項規定之「從舊、從輕」原則，自
    應適用被告行為時之法律，即修正前刑法之相關規定，並配
    合罰金罰鍰提高標準條例第一條前段及修正前罰金罰鍰提高
    標準條例第二條之規定，予以論處。
三、核被告所為，係犯刑法第二百八十四條第一項前段之過失傷
    害罪。被告肇事後報案等待員警到場處理，並陳明自己係肇
    事者及陳述肇事經過一節，業據被告供明，復有臺中縣警察
    局交通隊大雅分隊處理道路交通事故談話紀錄表一紙在卷可
    參，與自首要件相符，應依修正前刑法第六十二條前段減輕
    其刑。爰審酌被告駕駛車輛時，原應注意行經幼稚園前應注
    意車前狀況，隨時做好停車準備，而依當時情形，亦無不能
    注意之情事，竟疏未注意及此，竟又因緊張而產生將油門誤
    為煞車踩踏之操作車輛不當之疏失，因此過失致被害人丙○
    ○受有上開傷勢，然被害人丙○○穿越劃有分向限制線道路
    ，就本件車禍之發生亦同有過失，被告肇事後表明願以新臺
    幣（下同）五至十萬元賠償被害人所受損失，惟告訴人乙○
    ○即被害人丙○○之法定代理人要求賠償四十萬元，致雙方
    無法達成和解，暨其素行、犯罪之手段，及犯後坦承犯行，
    態度尚可等一切情狀，量處如主文所示之刑，並諭知易科罰
    金之折算標準，以示懲儆。
據上論斷，應依刑事訴訟法第二百七十三條之一第一項、第二百
九十九條第一項前段，刑法第二條第一項前段、第二百八十四條
第一項前段，（修正前）第六十二條前段、（修正前）第三十三
條第五款、（修正前）第四十一條第一項前段，罰金罰鍰提高標
準條例第一條前段、（修正前）第二條，判決如主文。
中    華    民    國    95    年    10    月    30    日
                  刑事第十三庭  法  官  黃裕仁
上正本證明與原本無異。
如不服本判決，應於送達後十日內向本院提出上訴狀（須附繕本
），上訴於臺灣高等法院臺中分院。
                                書記官  王嘉仁
中    華    民    國    95    年    10    月    30    日
附錄論罪科刑法條
刑法第二百八十四條第一項：
因過失傷害人者，處六月以下有期徒刑，拘役或五百元以下罰金
，致重傷者，處一年以下有期徒刑、拘役或五百元以下罰金。


司法院資訊處製作；財團法人民間司法改革基金會備份。
